臺灣桃園地方法院刑事判決
111年度審金訴字第470號
公  訴  人  臺灣桃園地方檢察署檢察官
被      告  丁閩棠



上列被告因違反洗錢防制條例法等案件，經檢察官提起公訴（11
1年度偵字第2563號）暨移送併辦（110年度偵字第38806號、111
年度偵字第1745號），被告於本院準備程序中，就被訴事實為有
罪之陳述，經本院告知簡式審判程序意旨，並聽取當事人之意見
後，本院合議庭裁定由受命法官獨任依簡式審判程序審理，判決
如下：
    主  文
甲○○幫助犯洗錢防制法第十四條第一項之洗錢罪，處有期徒刑壹
月，併科罰金新臺幣貳萬元，罰金如易服勞役，以新臺幣壹仟元
折算壹日。
    事實及理由
一、犯罪事實：
　　甲○○明知金融機構存款及網路銀行帳戶為個人信用之表徵，
    任何人均可自行到金融機構申請開立存款及網路銀行帳戶而
    無特別之窒礙，而可預見蔡佳翰（由檢察官另案偵辦）表示
    願提供報酬以徵求其提供金融機構存款帳戶存摺、提款卡、
    提款密碼及網路銀行登入帳戶及密碼等金融機構帳戶資料，
    該金融機構帳戶極可能供不法詐騙份子用以充作詐欺犯罪被
    害人匯款之指定帳戶，並於不法詐騙份子提款、轉帳後，遮
    斷資金流動軌跡，使檢警難以追緝，而有掩飾詐欺犯罪所得
    之本質及去向之虞，竟不違背其本意，基於幫助他人詐欺取
    財及幫助掩飾、隱匿詐欺取財犯罪所得本質及去向之洗錢等
    不確定故意，於民國110年4月間某日，在桃園市桃園區藝文
    特區某處，將其所申辦之玉山商業銀行股份有限公司（下稱
    「玉山銀行」）帳號0000000000000號帳戶（下稱「甲○○玉
    山帳戶」）之存摺1本、提款卡1張，一併交予蔡佳翰，並告
    以提款密碼及上開帳戶網路銀行登入帳戶及登入密碼等金融
    機構帳戶資料。俟取得上開金融機構存款及網路銀行帳戶資
    料之某詐欺集團成員間（無證據顯示甲○○知悉或可得而知該
    詐欺集團成員達3 人以上或其中含有少年成員，下稱「本案
    詐欺集團」），共同意圖為自己不法之所有，基於詐欺取財
    及掩飾、隱匿詐欺取財犯罪所得本質及去向之洗錢等犯意聯
    絡，由「本案詐欺集團」機房成員先後於如附表「詐騙時間
    」欄所示之時間，以如附表「詐騙方式」欄所示之方式，使
    如附表「被害人」欄所示之戊○○、丁○○、丙○○分別陷於錯誤
    ，而分別於如附表「匯款時間、地點」欄所示之時間、地點
    ，將如附表「匯款金額」欄所示之款項，匯至「甲○○玉山帳
    戶」後，「本案詐欺集團」或由機房成員以網路轉帳之方式
    ；或由車手成員以提領之方式，將匯入之款項轉出或領出，
    而掩飾、隱匿上揭詐欺取財犯罪所得之本質及去向。嗣戊○○
    、丁○○、丙○○驚覺受騙，分別報警後，始為警循線查獲上情
    。
二、證據名稱：
　㈠被告甲○○分別於警詢、檢察官訊問、本院準備程序及審理中
    之自白。
　㈡證人即告訴人戊○○、丁○○、丙○○分別於警詢中之證述。
　㈢玉山銀行集中管理部110年6月10日玉山個（集）字第1100042
    033號函暨檢附之甲○○帳戶客戶資料及交易明細表、玉山銀
    行集中管理部110年6月15日玉山個（集）字第1100043546號
    函暨檢附之甲○○帳戶客戶資料及交易明細表、甲○○與詐欺集
    團成員間通訊軟體對話擷圖、玉山銀行集中管理部110年7月
    28日玉山個（集）字第1100052019號函暨檢附之甲○○帳戶客
    戶資料、開戶資料及交易明細表、如附表「書證」欄所示之
    文書證據。
三、論罪科刑：
　㈠按刑法上之幫助犯係對於犯罪與正犯有共同之認識，而以幫
    助之意思，於正犯實行犯罪之前或犯罪之際，為犯罪構成要
    件以外之行為，而予以助力，使之易於實行或完成犯罪行為
    之謂。所謂以幫助之意思而參與者，指其參與之原因，僅在
    助成正犯犯罪之實現者而言，又所謂參與犯罪構成要件以外
    之行為者，指其所參與者非直接構成某種犯罪事實之內容，
    而僅係助成其犯罪事實實現之行為者（最高法院88年度台上
    字第1270號、97年度台上字第1911號判決意旨參照）。次按
    金融帳戶乃個人理財工具，依我國現狀，申設金融帳戶並無
    任何特殊限制，且可於不同之金融機構申請多數帳戶使用，
    是依一般人之社會通念，若見他人不以自己名義申請帳戶，
    反而收購或借用別人之金融帳戶以供使用，並要求提供提款
    卡及告知密碼，則提供金融帳戶者主觀上如認識該帳戶可能
    作為對方收受、提領特定犯罪所得使用，對方提領後會產生
    遮斷金流以逃避國家追訴、處罰之效果，仍基於幫助之犯意
    ，而提供該帳戶之提款卡及密碼，以利洗錢實行，仍可成立
    一般洗錢罪之幫助犯（最高法院108 年台上大字第3101號裁
    定意旨參照）。經查，被告將「甲○○玉山帳戶」存摺、提款
    卡、提款密碼及網路銀行登入帳號及登入密碼一併提供給蔡
    佳翰，俟輾轉取得上開金融機構帳戶資料之「本案詐欺集團
    」機房成員再分別對如附表「被害人」欄所示之告訴人3人
    等施以詐術，令告訴人3人分別陷於錯誤，而各依指示分別
    匯款至「甲○○玉山帳戶」後，「本案詐欺集團」或由機房成
    員以網路轉帳之方式；或由車手成員以提領之方式，將匯入
    之款項轉出或領出，而掩飾、隱匿上揭詐欺取財犯罪所得之
    本質及去向。是被告交付金融機構帳戶資料所為，係對他人
    遂行詐欺取財及洗錢之犯行資以助力而實施犯罪構成要件以
    外之行為，且在無積極證據證明被告係以正犯之犯意參與犯
    罪行為之情形下，揆諸前開判決意旨，應認被告所為僅應成
    立幫助犯，而非論以正犯。
  ㈡次按幫助犯係從屬於正犯而成立，並無獨立性，故幫助犯須
    對正犯之犯罪事實，具有共同認識而加以助力，始能成立，
    其所應負責任，亦以與正犯有同一認識之事實為限，若正犯
    所犯之事實，超過其共同認識之範圍時，則幫助者事前既不
    知情，自不負責（最高法院75年度台上字第1509號判決意旨
    參照）。茲查，被告雖可預見提供上開金融機構存款帳戶存
    摺、提款卡、提款密碼及網路銀行登入帳號、登入密碼等資
    料，足以幫助詐欺集團施以詐術後取得贓款，主觀上有幫助
    詐欺之不確定故意，惟尚不能據此即認被告亦已知悉「本案
    詐欺集團」成員之人數有3人以上而詐欺取財，復無證據證
    明被告對於該詐欺集團以網際網路對公眾散布詐欺訊息之詐
    騙手法及分工均有所認識及知悉，依「所犯重於所知，從其
    所知」之法理，此部分尚無從遽以論斷被告成立幫助三人以
    上共同以網際網路對公眾散布而犯詐欺取財罪嫌。
  ㈢核被告所為，係犯刑法第30條第1項前段、第339條第1項之幫
    助犯詐欺取財罪，及刑法第30條第1項前段，洗錢防制法第1
    4條第1項之幫助犯一般洗錢罪。
  ㈣想像競合犯：
　⒈「本案詐欺集團」成員使如附表「被害人」欄所示之告訴人3
    人陷於錯誤而交付財物，其中附表編號一「被害人」欄所示
    之告訴人戊○○雖有3次匯款至「甲○○玉山帳戶」之行為，惟
    此係正犯該次詐欺取財行為使告訴人戊○○分次交付財物之結
    果，正犯祇成立1詐欺取財罪。被告為幫助犯，亦僅成立1幫
    助詐欺取財罪。
　⒉被告提供「甲○○玉山帳戶」存摺、提款卡、提款密碼及網路
    銀行帳戶登入帳號、登入密碼等金融機構帳戶資料，供「本
    案詐欺集團」成員用以使如附表「被害人」欄所示之告訴人
    3人分別匯入款項後予以提領、轉帳，而幫助詐欺集團成員
    藉此取得詐得款項，被告以一提供金融機構帳戶資料之幫助
    詐欺行為，同時侵害告訴人3人之財產法益，為同種想像競
    合犯，應依刑法第55條之規定，從一重論以幫助犯詐欺取財
    罪1 罪。
　⒊被告以上開一提供金融機構帳戶資料之行為同時犯幫助詐欺
    取財及幫助一般洗錢2罪，為異種想像競合犯，應依刑法第5
    5條規定，從一重依幫助犯一般洗錢罪處斷。
　㈤臺灣桃園地方檢察署檢察官以110年度偵字第38806號、111年
    度偵字第1745號移送併辦意旨書移送併辦之犯罪事實（即附
    表編號二、三），與起訴書所載之犯罪事實（即附表編號一
    ），既具有上述想像競合犯之裁判上一罪關係，為起訴效力
    所及，基於審判不可分原則，本院自應併予審究。
　㈥被告幫助他人遂行一般洗錢之犯行，為幫助犯，爰依刑法第3
    0條第2項之規定，按正犯之刑減輕之。
　㈦又被告於檢察官訊問及本院準備程序時，均坦承將「甲○○玉
    山帳戶」之金融機構帳戶資料提供予蔡佳翰，而自白其上開
    幫助犯一般洗錢罪之犯行，爰依洗錢防制法第16條第2項之
    規定，遞減輕其刑。　
　㈧爰審酌被告可預見將個人之金融機構存款帳戶存摺、提款卡
    及網路銀行登入帳號及登入密碼提供他人，該金融機構帳戶
    恐遭詐欺成員充作詐騙他人財物後，用以匯款之人頭帳戶，
    而幫助掩飾、隱匿詐欺犯罪所得之本質及去向，竟仍未經詳
    細查證，任意將其金融機構帳戶資料提供予他人使用，助長
    詐騙財產犯罪之風氣，造成無辜民眾受騙而受有金錢損失，
    又使贓款追回困難，實為當今社會詐財事件發生之根源，並
    擾亂金融交易往來秩序及影響社會正常交易安全甚鉅，且因
    被告提供個人金融機構帳戶資料，致使執法人員難以追查正
    犯之真實身分，所為誠屬不當，被告雖坦承犯行，然未能賠
    償告訴人等3人之損失，得到告訴人等3人之原諒，兼衡以被
    告之生活、經濟狀況、素行、年紀及智識程度等一切情狀，
    量處如主文所示之刑，並諭知罰金易服勞役之折算標準，以
    示懲儆。
四、沒收：
  ㈠查被告於本院準備程序中供稱並未因本案獲利等語明確（見
    本院卷第48頁），本院亦查無積極具體證據足認被告因提供
    「甲○○玉山帳戶」存摺、提款卡、提款密碼及網路銀行登入
    帳戶、密碼等資料而獲有金錢或其他利益等犯罪所得，自不
    生犯罪所得應予沒收之問題。
　㈡至洗錢防制法第18條第1項前段固規定「犯第14條之罪，其所
    移轉、變更、掩飾、隱匿、收受、取得、持有、使用之財物
    或財產上利益，沒收之」，惟被告非實際上提款之人，無掩
    飾隱匿詐欺贓款之犯行，非洗錢防制法第14條第1 項之正犯
    ，自無上開條文適用，附此敘明。
五、應依刑事訴訟法第273條之1第1項、第299條第1項前段、第3
    10條之2、第454條第1項，洗錢防制法第14條第1項、第16條
    第2項，刑法第11條前段、第30條第1項前段、第2項、第339
     條第1項、第55條、第42條第3項前段，刑法施行法第1條之
    1 第1項，判決如主文。　　
六、如不服本判決應於收受判決後20日內向本院提出上訴書狀，
    並應敘述具體理由。其未敘述上訴理由者，應於上訴期間屆
    滿後20日內向本院補提理由書（均須按他造當事人之人數附
    繕本）「切勿逕送上級法院」。
本案由檢察官乙○○提起公訴，由檢察官蔡宜芳移送併辦，經檢察
官李孟亭到庭執行職務。
中　　華　　民　　國　　111 　年　　8 　　月　　5 　　日
                  刑事審查庭  法　官　李雅雯
以上正本證明與原本無異。
如不服本判決應於收受判決後20日內向本院提出上訴書狀，並應
敘述具體理由。其未敘述上訴理由者，應於上訴期間屆滿後20日
內向本院補提理由書（均須按他造當事人之人數附繕本）「切勿
逕送上級法院」。
　　　　　　　　　　　　　　　書記官　沈詩婷  
中　　華　　民　　國　　111 　年　　8 　　月　　8 　　日
附錄本案論罪科刑法條： 
中華民國刑法第30條：
幫助他人實行犯罪行為者，為幫助犯。雖他人不知幫助之情者，
亦同。
幫助犯之處罰，得按正犯之刑減輕之。
中華民國刑法第339 條（普通詐欺罪）
意圖為自己或第三人不法之所有，以詐術使人將本人或第三人之
物交付者，處5 年以下有期徒刑、拘役或科或併科50萬元以下罰
金。
以前項方法得財產上不法之利益或使第三人得之者，亦同。
前二項之未遂犯罰之。
洗錢防制法第14條
有第二條各款所列洗錢行為者，處7 年以下有期徒刑，併科新臺
幣5 百萬元以下罰金。
前項之未遂犯罰之。
前二項情形，不得科以超過其特定犯罪所定最重本刑之刑。
附表
編號 被害人 詐騙時間/詐騙方式 匯款時間、地點 匯款金額 （扣除手續費） 一 戊○○ （提告） 「本案詐欺集團」機房成員於110年3月24日某時，在社群平台SWEET RING自稱「陳志傑」結識戊○○後，復以通訊軟體Line（下稱Line）暱稱「Jack」帳號加為戊○○LINE好友，並以LINE向戊○○誆稱可以加入「國聯資本」博奕平台網站下注，穩賺不賠等語，戊○○聞之心動，遂註冊成為該博奕平台會員，「本案詐欺集團」機房成員再偽以上開交易平台客服人員名義以暱稱「國聯客服」加為戊○○LINE好友後，續使用暱稱「Jack」及「國聯客服」帳號以LINE向戊○○訛稱需匯款至指定帳戶進行儲值方可下注等語，致戊○○陷於錯誤，先後於右揭時間、地點，利用網路銀行應用程式陸續匯款右揭金額至「甲○○玉山帳戶」內。 110年4月28日晚間6時42分許，在臺灣地區某不詳處所。 新臺幣（下同）5萬元    110年4月28日晚間8時40分許，在臺灣地區某不詳處所。 10萬元。    110年4月28日晚間8時41分許，在臺灣地區某不詳處所。 5萬3,500元（111年度偵字第2563號） 。  書證 ①戊○○報案資料（內含1.內政部警政署反詐騙諮詢專線紀錄表、2.彰化縣政府警察局彰化分局大埔派出所受【處】理案件證明單、受理詐騙帳戶通報警示簡便格式表）。 ②戊○○之元大銀行帳戶交易明細表。 ③戊○○元大銀行存摺影本。 ④戊○○中國信託銀行存摺影本。 ⑤戊○○之網路銀行轉帳交易紀錄。 ⑥戊○○加入之虛假博奕平台（含交易紀錄）擷圖。 ⑦戊○○與詐欺集團成員間社群及通訊軟體對話擷圖。   編號 被害人 詐騙時間/詐騙方式 匯款時間、地點 匯款金額 （扣除手續費） 二 丁○○ （提告） 「本案詐欺集團」機房成員於110年4月1日前某時，在GOOGLE刊登而散布虛假之「ET資本」交易平台投資廣告，丁○○於110年4月1日某時瀏覽上開廣告後，註冊成員該交易平台會員，「本案詐欺集團」機房成員再偽以上開平台客服人員名義，使用暱稱「ETX CAPITAL在線客服」帳號加為丁○○LINE好友，並以LINE向丁○○需匯款至指定帳戶以進行投資等語，致丁○○陷於錯誤，於右揭時間、地點，臨櫃匯款右揭金額至「甲○○玉山帳戶」內。 110年4月28下午1時33分許，在新北市○○區○○路000號1樓「中國信託商業銀行股份有限公司」民安分行。 39萬元（111年度偵字第1745號）。   書證 ①丁○○報案資料（內含1.內政部警政署反詐騙諮詢專線紀錄表、2.新北市政府警察局新莊分局光華派出所受理詐騙帳戶通報警示簡便格式表、金融機構聯防機制通報單、受理各類案件紀錄表、受【處】理案件證明單）。 ②丁○○之玉山銀行存摺影本。 ③丁○○與詐欺集團成員間通訊軟體對話擷圖。 ④丁○○加入之虛假交易平台擷圖。 ⑤丁○○之中國信託銀行匯款申請書。   編號 被害人 詐騙時間/詐騙方式 匯款時間、地點 匯款金額 匯款帳戶 （扣除手續費） 三 丙○○ （提告） 「本案詐欺集團」機房成員於110年3月20日某時，使用交友應用程式SWEET RING結識丙○○後，向丙○○誆稱可以加入「國聯資本」交易平台網站投資賺錢等語，丙○○聞之心動，遂註冊成為該交易平台會員，「本案詐欺集團」機房成員再偽以上開交易平台客服人員名義，利用該交易平台架構之訊息傳送系統向丙○○訛稱需匯款至指定帳戶以進行儲值投資等語，致丙○○陷於錯誤，於右揭時間、地點，利用網路銀行應用程式，將右揭金額匯入「甲○○玉山帳戶」內。 110年4月27日中午12時23分許，在臺灣地區某不詳處所。 5,000元（110年度偵字第38806號）。  書證 ①丙○○匯款一覽表。 ②丙○○中國信託存摺影本。 ③丙○○之網路銀行轉帳交易紀錄。 ④丙○○與詐欺集團成員間之對話擷圖。 ⑤丙○○加入之虛假交易平台擷圖。 ⑥丙○○報案資料（內含1.內政部警政署反詐騙諮詢專線紀錄表、2.南投縣政府警察局南投分局半山派出所金融機構聯防機制通報單）。